臺灣高雄地方法院民事判決　九十三年度簡上字第八三號
　　上　訴　人　三傑飼料股份有限公司
　　法定代理人　甲○○
　　訴訟代理人　乙○○
　　被上訴人　　丙○○○
右當事人間異議之訴事件，上訴人對於中華民國九十三年三月二十六日本院岡山簡易
庭第一審判決（九十三年度岡簡字第二五號）提起上訴，經本院民國九十三年五月六
日言詞辯論終結，判決如下：
    主      文
上訴駁回。
第二審訴訟費用由上訴人負擔。
    事實及理由
一、本件被上訴人起訴主張：上訴人前以被上訴人之被繼承人劉文義（已於民國八十
    五年三月二十八日死亡）尚積欠其新臺幣（下同）十三萬一千一百十五元債務為
    由而執鈞院七十五年度執字第四七九二字第一九八九八號債權憑證為執行名義聲
    請對被上訴人之財產為強制執行，並由鈞院民事執行處以九十二年度執字第四七
    ０二一號案件受理中，惟上訴人所謂訴外人劉文義積欠之債務為飼料貨款，依民
    法第一百二十七條第八款規定，其請求權之消滅時效僅為二年，雖上訴人就上開
    債權曾取得確定判決，依民法第一百三十七條第三項之規定，其消滅時效固得延
    長為五年，然上訴人於七十五年間聲請對訴外人劉文義之財產為強制執行，因未
    受償而取得鈞院七十五年度執字第四七九二號債權憑證後，於七十七年間再聲請
    鈞院以七十七年度執字第三五八六號強制執行而獲償一萬元後之五年內，即未再
    聲請強制執行，是上開貨款請求權時效即應已於八十二年間即告消滅，訴外人劉
    文義之繼承人即被上訴人自得拒絕給付，爰依強制執行法第十四條第一項之規定
    請求判令撤銷鈞院九十二年度執字第四七０二一號於強制執行事件所為之執行程
    序。
二、上訴人則以：本件強制執行之執行名義為鈞院九十年度促字第六三二九號支付命
    令，其請求權之時效應為十五年而尚未罹於時效等語資為抗辯，並聲明駁回被上
    訴人之訴。
三、本件原審對於被上訴人之請求判決本院九十二年度執字第四七０二一號強制執行
    事件所為之強制執行程序應予撤銷，上訴人聲明不服，求為判決（一）原判決廢
    棄。（二）被上訴人在第一審之訴駁回。被上訴人則聲明駁回上訴人之上訴。
四、查訴外人劉文義因積欠上訴人貨款十四萬一千一百十五元，上訴人乃對訴外人劉
    文義向本院提起給付買賣價金之訴，經本院以七十四年度訴字第三六八０號判決
    上訴人勝訴確定，嗣上訴人即執此一確定判決聲請本院以七十五年度執字第四七
    九二號強制執行事件對訴外人劉文義之財產為強制執行，惟因訴外人劉文義無財
    產可供執行而取得債權憑證，後上訴人復執此向本院聲請強制執行，並於本院七
    十七年度執字第三五八六號執行中獲償一萬元，嗣即未再對訴外人劉文義聲請強
    制執行，而訴外人劉文義已於八十五年三月二十八日死亡，被上訴人為劉文義之
    法定繼承人，且未拋棄繼承等事實，為兩造所不爭執而堪認為真實，而上訴人則
    以前揭情詞置辯。經查：
（一）本件上訴人向本院所聲請之九十二年度執字第四一０二一號強制執行事件，其
      係以本院七十五年度執字第四七九二字第一九八九八號債權憑證為執行名義乙
      節，此經本院調閱本院九十二年度執字第四七０二一號執行卷宗審閱屬實，而
      上訴人雖曾向本院聲請對被上訴人核發支付命令，惟該本院九十年度促字第六
      三二九號支付命令業經被上訴人於法定期間內聲明異議，故上訴人並未收到確
      定證明等情，此為上訴人所不否認，是上開支付命令既已因被上訴人於法定期
      間聲明異議而失其效力，且其聲請系爭強制執行時亦係以前開債權憑證作為本
      件強制執行之執行名義，上訴人所辯本件強制執行之執行名義為本院九十年度
      促字第六三二九號支付命令云云自非可採。
（二）按商人、製造人、手工業人所供給之商品及產物之代價，其請求權因二年間不
      行使而消滅，而經確定判決或其他與確定判決有同一效力之執行名義所確定之
      請求權，其原有消滅時效期間不滿五年者，因中斷而重行起算之時效期間為五
      年，又消滅時效因開始執行行為而中斷，時效完成後，債務人得拒絕給付，民
      法第一百二十七條第八款、第一百三十七條第三項、第一百二十九條第二項第
　　　五款、第一百四十四條第一項分別定有明文。次按「上訴人開設某商號以供給
　　　農民豆餅肥料為其營業，其所供給被上訴人豆餅肥料之代價請求權，自不得謂
　　　非民法第一百二十七條第八款所列之請求權，縱令此項代價，約明俟農產物收
　　　穫時附加利息償還，亦仍不失其商品代價請求權之性質，不能據以此即謂係以
　　　貨物折算金錢而為借貸，上訴人主張該貨款為借貸性質並非商品代價，原審認
　　　為不當，於法並無不合」。再「執行法院依強制執行法第二十七條第二項發給
　　　憑證交債權人收執時，執行行為即為終結。凡因開始執行行為中斷之時效，由
　　　此重行起算，如再予強制執行時，票據追索權之消滅時效已完成者，債務人得
　　　依同法第十四條提起異議之訴」，最高法院二十九年上字第一一九五號、五十
　　　六年度臺上字第一０五五號亦著有判例及裁判足參。查訴外人劉文義所積欠上
　　　訴人之貨款，係因其向上訴人購買飼料而生，已如上述，則依前揭判例意旨及
　　　法條規定，上訴人因此一經營販售飼料而生之貨款請求權，其時效自應適用民
　　　法第一百二十七條第八款所定之二年期間，而上訴人就該貨款請求權雖曾取得
　　　確定判決，且復於七十五年、七十七年間曾聲請對訴外人劉文義為強制執行而
　　　使其時效發生中斷之效力，並因而使其時效期間重行起算而得延長為五年，惟
　　　上訴人於七十七年間再為執行獲償一萬元後，即未於此聲請執行行為之五年內
　　　再對訴外人劉文義聲請為強制執行或為其他得使時效中斷之行為，是其貨款請
　　　求權自已於八十二年間即罹於時效而告消滅，是上訴人辯稱本件請求權之時效
　　　為十五年，尚未罹於時效云云，洵非可採。
五、綜上所述，本件上訴人據為對被上訴人請求強制執行之執行名義乃為本院七十五
    年度執字第四七九二字第一九八九八號債權憑證，惟系爭貨款債權請求權於此後
    既已於八十二年間因罹於時效而消滅，今被上訴人既已時效完成之事由提出拒絕
    給付之抗辯，則上訴人自不得再執該執行名義對被上訴人聲請強制執行，從而被
    上訴人依強制執行法第十四條規定，請求本院九十二年度執字第四七０二一號強
    制執行事件所為之強制執行程序應予撤銷，即有理由，應予准許。原審據此為上
    訴人敗訴之判決，依法並無不合，上訴意旨指摘原判決不當，求予廢棄改判，為
    無理由，應予駁回。
六、據上論結，本件上訴為無理由，依民事訴訟法第四百三十六條之一第三項、第四
    百四十九條第一項、第七十八條，判決如主文。
中　　　華　　　民　　　國　　九十三　　年　　　五　　　月　　 十九　　 日
                                      臺灣高雄地方法院民事第五庭
~B審判長法官　黃宏欽
~B法　　　官　謝雨真
~B法　　　官　何悅芳
右正本係照原本作成。
本判決不得上訴。
中　　　華　　　民　　　國　　九十三　　年　　　五　　　月　　 二十　　 日
~B法院書記官　楊明月
